臺灣士林地方法院刑事判決　　　　　　　　　　　　　　九十三年度訴字第九六號
　　公　訴　人　臺灣士林地方法院檢察署檢察官
　　被　　　告　甲○○
右列被告因偽造文書等案件，經檢察官提起公訴（九十二年度偵緝字第六八五號），
本院判決如左：
    主  文
本件管轄錯誤，移送於臺灣臺北地方法院。
    理  由
一公訴意旨略以：被告甲○○因竊盜、詐欺等案件，經數法院及檢察署通緝中，仍：
  (一)於民國九十年十月間起至九十一年三月止期間之某日，在不詳地點，意圖為自己
  不法所有，侵占陳信成所遺失之全民健康保險卡（下稱健保卡）一張。(二)於九十一
  年三月二十二日晚間十一時四十分許，駕駛車號九Ｐ─二一九○號自小客車，行經
  台北市萬華區○○○路、環河南路口時，因未依號誌指示轉彎而遭警舉發交通違規
  ，被告為避免其通緝身分遭識破，竟冒稱己為陳信成，於警察出示之新式舉發違反
  道路交通管理事件通知單存根聯上，偽簽「陳信成」之署押一枚，偽造足以表明違
  規人係陳信成，及陳信成已收受該違反道路交通管理事件通知單無訛等意思之私文
  書，持以行使，交與開單員警收執轉呈該管單位，足以生損害於陳信成本人及交通
  主管機關對於交通事件管理之正確性。(三)又明知姓名年籍不詳綽號「阿龍」之成年
  再竊取與肇事或泡水車同型式、顏色之車輛，並將竊得車輛本身之車身及引擎號碼
  磨滅後，重新將肇事車或泡水車之車身或引擎號碼編定於所竊取之車輛上，即所謂
  「借屍還魂」之不法工作，竟先於九十一年二月間，在台北縣新莊市○○○○道旁
  某處，明知「阿龍」所交付予伊自李浩宇所有車號ＺＥ─三五五五號自小客車（遭
  不詳之人竊取）上拆解之零件包括汽車煞車盤四片、煞車卡鉗四個、煞車油管四條
  、煞車轉接座二個、輪胎圈四組等物，均屬來路不明之贓物，仍以新臺幣四萬元之
  價格故買之。嗣於九十一年三月間某日，將上開汽車零件，送至由廖世昌所營位於
  台北市士林區○○○路○段八十八、九十二號之欣鴻汽車材料百貨行，佯稱伊所有
  之車輛遭撞毀，故將上開零件拆解至廖世昌店內寄賣，嗣於同年四月十八日下午四
  時許，經李浩宇於欣鴻材料行內發現伊失竊之物，經警於同日晚間九時許，透過廖
  世昌通知被告至該材料行時，經警當場查獲。因認被告涉有刑法第三百三十七條之
  侵占遺失物罪、第二百十六條、第二百十條之行使偽造私文書罪、第三百四十九條
  第二項之贓物罪等語。
二按案件由犯罪地或被告之住所、居所或所在地之法院管轄，此為刑事訴訟法第五條
  第一項所規定。經查：
  (一)被告之住所、居所或所在地：
    查被告籍設台北縣三重市車路頭一三六巷一號四樓，於九十年間雖曾住台北縣汐
    止市○○○路一九九號五樓之三，惟於九十一年四月二十日即因違反毒品危害防
    制條例案件於台灣士林看守所附設勒戒處所執行觀察勒戒，嗣無繼續施用毒品傾
    向，而於九十一年五月七日出所，並於該日因贓物案件至台灣台北監獄台北分監
    執行，於九十一年十二月一日執行完畢，出獄後即至台北市○○區○○街租屋賃
    月十九日移監至設於桃園縣龜山鄉之台灣台北監獄執行迄今等情，業據被告陳明
    ，並有台灣士林地方法院法務部在監
    繫屬於本院時（九十三年二月二日），被告之住所、居所及所在地應屬台灣台北
    地方法院或台灣桃園地方法院轄區，非屬本院轄區。
  (二)被告犯罪行為地
  1.所涉侵占遺失物罪嫌部分：
    雖被告於偵查中曾稱：九十年一月初陳信成至伊汐止住處，不慎將陳信成之健保
    卡遺失在伊住處，伊才將之撿起云云，被告嗣於檢察官偵訊時又陳：陳信成之健
    保卡約在九十年十月，他（按指陳信成）到我新莊家裡時遺失的等語（參九十二
    年偵緝字第六八五號卷第二七頁），於本院訊問時亦供稱：陳信成健保卡是他到
    我新莊住處聊天時，他掉的：：：等語（見本院九十三年四月二十六日準備程序
    筆錄）。被告就其拾獲陳信成健保卡之時間、地點所述前後不一，惟查證人陳信
    成於警訊時則證稱：伊之健保卡是九十年十月左右在台北市西門町內（即台北市
    萬華區）遺失等語（參九十一年偵字第四三五一號卷第二九頁），查九十年一月
    時陳信成之健保卡尚未遺失，被告如何能在其汐止之住處拾獲？堪認被告稱九十
    年一月在汐止住處拾獲陳信成之健保卡云云，顯與事實不合，難以認定被告侵占
    陳信成健保卡之行為地為台北縣汐止市。再查被告另陳述拾獲陳信成健保卡之地
    點，與陳信成於偵查中所述遺失健保卡之地點不同，是無從判斷被告侵占陳信成
    健保卡之行為地，職是檢察官起訴書亦認被告係在不詳地點侵占陳信成之健保卡
    ，是被告此犯行之行為地難認在本院轄區。
  2.所涉偽造及行使偽造私文書罪嫌部分：
    查被告因交通違規而遭執行交通勤務之警察在台北市萬華區○○○路、環河南路
    口攔停舉發時，而為起訴書所載之偽造文書及行使偽造文書之犯行，此有台北市
    政府警察局舉發違反道路交通管理事件通知單﹝通知聯﹞及﹝存根聯﹞各一紙附
    卷可證（見九十一年偵字第四三五一號卷第四九頁、第一六二頁），足認被告行
    使偽造私文書等之犯罪地係在台北市萬華區，屬台灣台北地方法院轄區，非本院
    轄區。
  3.所涉故買贓物罪嫌部分：
    查被告買受贓物之地點在台北縣新莊市○○○○道旁某處（業據被告於警詢及檢
    察官偵訊時詳述其購買之地點，參九十一年偵字第四三五一號卷第十二頁、第一
    四二頁），堪認被告若明知所購之汽車煞車盤等物為贓物，而成立故買贓物罪，
    其犯罪地為台北縣新莊市，屬台灣板橋地方法院轄區，亦非本院轄區。雖被告後
    將汽車煞車盤等物送至本院轄區之台北市士林區○○○路○段八八、九二號欣鴻
    汽車材料百貨行委託廖世昌寄賣，並於該處為警逮捕，然被告故買贓物後再寄賣
    之行為，屬被告處分其所故買贓物之行為，不另構成犯罪，是被告縱在本院轄區
    為警查獲，亦難執此認本院有管轄權。
三綜據上述，本案之犯罪地、檢察官起訴時被告之住所、居所、所在地，均非本院管
  轄區域，依上開說明，本院就本件自無管轄權，茲檢察官向本院提起公訴，自有未
  合，爰不經言詞辯論，逕為諭知管轄錯誤，並移送於有管轄權之台灣台北地方法院
  。
四據上論斷，應依刑事訴訟法第三百零四條、第三百零七條，判決如主文。
中　　　華　　　民　　　國　　九十三　　年　　　五　　　月　　　五　    日
                              臺灣士林地方法院刑事第五庭
                                  審判長法　官　蔡　明  宏
                                        法  官  姜　麗　香
                                        法  官  江　翠　萍
右正本證明與原本無異。
如不服本判決，應於送達後十日內，向本院提出上訴狀。
                                        書記官  范　淑  芬
中　　　華　　　民　　　國　　九十三　　年　　　五　　　月　　 十二     日
